臺灣高等法院刑事判決
110年度上易字第982號
上  訴  人  
即  被  告  賴錫銘
上列上訴人因竊盜案件，不服臺灣基隆地方法院109年度易字第3
06號，中華民國110年2月4日第一審判決（起訴案號：臺灣基隆
地方檢察署109年度偵字第2702號），提起上訴，本院判決如下
：
    主  文
原判決關於賴錫銘部分撤銷。　　
賴錫銘共同犯踰越門窗侵入住宅竊盜罪，處有期徒刑柒月。
    犯罪事實
一、緣周原禮（被訴踰越門窗侵入住宅竊盜罪，業經原審判決有
    罪確定）意圖為自己不法之所有，先於民國109年1月23日（
    起訴書誤載為1月13日）7時17分許，由賴錫銘（此時賴錫銘
    尚不知情）騎乘車牌號碼000-0000號普通重型機車（下稱00
    0-0000號機車）搭載周原禮至基隆市○○區○○路000○00號（起
    訴書誤載為000號）○○山莊內察看地形後，復於109年1月24
    日23時14分許，周原禮先騎乘車牌號碼000-000號普通重型
    機車（下稱000-000號機車）至賴錫銘位在基隆市○○區○○路0
    0巷000號之住處會合後，再由賴錫銘騎乘000-0000號機車搭
    載周原禮至前開○○山莊內，周原禮遂鎖定基隆市○○區○○路00
    0○00號陳恆所經營並居住之○○商行，於周原禮欲搬移置放在
    該商行屋外的冰箱時，賴錫銘明知周原禮意圖竊取他人財物
    ，竟與周原禮共同基於意圖為自己不法所有之竊盜犯意聯絡
    ，於周原禮搬移前開冰箱後，由周原禮以攀爬之方式踰越窗
    戶進入上址屋內而侵入住宅（起訴書誤載為毀越窗戶），徒
    手竊取香菸1條（10小盒）、現金（約新臺幣【下同】2,500
    元)、金飾（金項鍊、金鐲子共3個）、珍珠項鏈、紫色水晶
    項鍊、婚戒數個、琉璃兔飾品1個、玉佩數個、電腦滑鼠及
    零組件、工具組等物（詳如附表所示），並由賴錫銘在屋外
    把風，於周原禮得手後，再由賴錫銘騎乘000-0000號機車搭
    載周原禮逃逸回到賴錫銘上址住處，由周原禮交付2,000元
    給賴錫銘作為搭載及把風之代價，周原禮再於不詳時間，透
    過不詳管道，將上開竊得之財物變賣銷贓。嗣因陳恆於109
    年1月26日22時許返回上址住處，發覺上開財物遭竊，經報
    警處理，而循線查悉上情。
二、案經基隆市警察局第二分局報告臺灣基隆地方檢察署檢察官
    偵查起訴。
    理  由
壹、證據能力部分：
一、被告以外之人於審判外之言詞或書面陳述，除法律有規定者
    外，不得作為證據，刑事訴訟法第159條第1項定有明文。又
    被告以外之人於審判外之陳述，雖不符刑事訴訟法第159條
    之1至第159條之4之規定，而經當事人於審判程序同意作為
    證據，法院審酌該言詞陳述或書面陳述作成時之情況，認為
    適當者，亦得為證據；當事人、代理人或辯護人於法院調查
    證據時，知有同法第159條第1項不得為證據之情形，而未於
    言詞辯論終結前聲明異議者，視為有前項之同意，刑事訴訟
    法第159條之5亦有明文。查本件檢察官、上訴人即被告賴錫
    銘（下稱被告）於言詞辯論終結前，均未就本院所認定犯罪
    事實而經調查採用之證據之證據能力予以爭執（見本院卷第
    205至206頁），本院復審酌各該證據作成時之情況，尚無違
    法及證明力明顯過低之瑕疵，認以之作為證據應屬適當，揆
    諸上開規定，本件經調查之證據，均有證據能力。
二、至於本院所引之非供述證據部分，並無證據證明係公務員違
    法取得，亦無依法應排除其證據能力之情形，應有證據能力
    。
貳、實體部分：
一、認定犯罪事實所憑之證據及理由：
  ㈠上開犯罪事實，業據被告於本院審理時坦承不諱（見本院卷
    第207頁），並經證人即被害人陳恆於警詢及原審中證述在
    卷（見臺灣基隆地方檢察署109年度偵字第2702號卷【下稱
    偵卷】第113至119頁；臺灣基隆地方法院109年度易字第306
    號卷【下稱原審卷】第112頁、第220頁），並經證人即同案
    被告周原禮於偵查、原審及本院審理時供（證）述在卷（見
    偵卷第358至359頁；原審卷第126頁、第210至215頁；本院
    卷第158頁），復經證人即被告胞姊賴昱蓁於警詢時證述000
    -0000號機車為其所有，平常由被告使用（見偵卷第65頁）
    、證人即同案被告周原禮之胞弟周希帆於警詢時證陳其是00
    0-000號機車的車主，但目前是其胞兄周原禮在使用（見偵
    卷第75頁），復有基隆市警察局第二分局竊盜案照片（見偵
    卷第19至32頁、第41至57頁、第79至97頁、第103至112頁）
    、現場照片（見偵卷第33頁、第71至73頁、第191至245頁）
    附卷可稽，足認被告前開任意性自白與事實相符，堪以採信
    。
  ㈡共同正犯間，非僅就其自己實行之行為負其責任，並在犯意
    聯絡之範圍內，對於他共同正犯所實行之行為，亦應共同負
    責；且其犯意聯絡之表示，無論為明示之通謀或相互間有默
    示之合致，均不在此限（最高法院98年度台上字第2655號判
    決要參照）。又刑法之「相續共同正犯」，就基於凡屬共同
    正犯對於共同犯意範圍內之行為均應負責，而共同犯意不以
    在實行犯罪行為前成立者為限，若了解最初行為者之意思，
    而於其實行犯罪之中途發生共同犯意而參與實行者，亦足成
    立；故對於發生共同犯意以前其他共同正犯所為之行為，苟
    有就既成之條件加以利用而繼續共同實行犯罪之意思，則該
    行為即在共同意思範圍以內，應共同負責（最高法院98年度
    台上字第4230號判決要旨參照）。本件被告貪圖事後可分得
    之不法報酬，決意參與本案竊盜，擔任把風、載送工作，以
    促使同案被告周原禮得以順利完成竊盜行為，而可分得報酬
    ，足徵被告係基於自己犯罪之意思參與竊盜之分工，分擔犯
    罪行為之一部，並利用他人之行為，以達竊盜犯罪之目的，
    是被告自應就其所參與犯行所生之全部犯罪結果共同負責。
　 ㈢綜上，本案罪證明確，被告犯行洵堪認定，應依法論科。
二、論罪：　　
  ㈠刑法第321條第1項第2款於108年5月29日修正公布，自同年月
    31日起施行，將原條文之「門扇」修正為「門窗」。於修正
    前實務向認「門扇」專指門戶，即分隔住宅或建築物內外之
    間的出入口大門，至「其他安全設備」乃指門扇、牆垣以外
    ，依通常觀念足認防盜之一切設備，如電網、門鎖及窗戶等
    是。而從該次修正理由明白表示門扇修正為門窗，以符實務
    用語等語，可知立法者認為過往將窗戶認定為「其他安全設
    備」，而非「門扇」之實務見解容易造成誤會，為使法條用
    語符合實際狀況，遂予修法，是新法修正後，窗戶即屬該條
    款所規範的「門窗」而非「其他安全設備」。本件上開商行
    係被害人之住處，業經被害人於原審中陳述明確（見原審卷
    第112頁），又同案被告周原禮係以攀爬窗戶之方式進入上
    開商行屋內竊盜，而與踰越窗戶及侵入住宅之概念相符。是
    核被告所為，係犯刑法第321條第1項第2款、第1款之踰越門
    窗侵入住宅竊盜罪。起訴書所載認被告係涉犯刑法第321條
    第1項第2款之踰越牆垣及安全設備竊盜罪，且漏未論及被告
    另涉犯同條項第1款侵入住宅竊盜罪，尚有未洽，嗣檢察官
    於原審中補充刑法第321條第1項第1款侵入現有人居住建築
    物竊盜罪為論罪法條（見原審卷第208頁、第231頁），惟此
    僅屬刑法第321條同項間各款或同項款間加重條件之適用不
    同，爰不另變更起訴法條，併此敘明。
  ㈡被告與同案被告周原禮就上開犯行，有犯意聯絡及行為分擔
    ，為共同正犯。
三、撤銷改判之理由：
　㈠原審認被告上開犯行，罪證明確，予以論罪科刑，固非無見
    。然查：刑事審判旨在實現刑罰權之分配正義，故法院對於
    有罪之被告科刑，應符合罪刑相當之原則，使罰當其罪，此
    所以刑法第57條明定科刑時應審酌一切情狀，尤應注意該條
    所列10款事項以為科刑輕重之標準（最高法院106年度台上
    字第3347號判決意旨參照）。被告於本院審理中終能與被害
    人達成和解，同意賠償被害人10萬元，自110年9月10日起至
    112年4月10日止，於每月10日各給付5,000元，並已給付第
    一期款5,000元，有和解筆錄（見本院卷第211至212頁）、
    本院公務電話查詢紀錄表（見本院卷第215頁）在卷可查，
    可見被告已為損害之填補，應適度表現在刑度之減幅，原判
    決未及審酌此節所呈現之犯後態度而為量刑，稍欠妥適。又
    犯罪所得已實際合法發還被害人者，不予宣告沒收或追徵，
    刑法第38條之1第5項定有明文。本件被告自陳所獲取之犯罪
    所得為2,000元（見偵卷第11頁、第334頁；原審卷第209頁
    ），並經共犯周原禮供證在卷（見原審卷第213頁），則被
    告現今既經賠償被害人5,000元，已超過被告犯罪所得，倘
    再就此部分宣告沒收或追徵，認有過苛之虞，依刑法第38條
    之2第2項規定，不予宣告沒收、追徵，原判決關於被告部分
    所為沒收、追徵之宣告，容有未洽。原判決關於被告部分既
    有撤銷原因，而其沒收部分亦有未合之處，應一併撤銷。被
    告上訴主張從輕量刑等語，為有理由。原判決關於被告部分
    既有上開可議之處，即屬無可維持，自應由本院將原判決關
    於被告部分予以撤銷改判。
  ㈡爰審酌被告有竊盜之前案紀錄，有本院被告前案紀錄表在卷
    可參（見本院卷第93至95頁），不知警惕自持，又以踰越門
    窗及侵入住宅之方式為本案竊盜犯行，不僅造成他人財產之
    損害，更嚴重危害被害人之居家安全，復考量被告犯罪後態
    度，兼衡其犯罪動機、目的、所竊財物價值非少、侵害法益
    不輕，以及高中肄業之智識程度，從事水電業，月收入約4
    、5萬元，尚需撫養母親及外婆之生活狀況等一切情狀，量
    處如主文第2項所示之刑。
　㈢沒收：
　⒈犯罪所得，屬於犯罪行為人者，沒收之；前2項之沒收，於全
    部或一部不能沒收或不宜執行沒收時，追徵其價額；犯罪所
    得已實際合法發還被害人者，不予宣告沒收或追徵，刑法第
    38條之1第1項前段、第3項、第5項分別定有明文。又刑法第
    38條之1第1項前段犯罪所得沒收之規定，以「屬於犯罪行為
    人者」為沒收要件。則於數人共同犯罪時，因共同正犯皆為
    犯罪行為人，所得屬全體共同正犯，應對各共同正犯諭知沒
    收。然因犯罪所得之沒收，在於避免被告因犯罪而坐享利得
    ，基於有所得始有沒收之公平原則，如犯罪所得已經分配，
    自應僅就各共同正犯分得部分，各別諭知沒收。如尚未分配
    或無法分配時，該犯罪所得仍屬於犯罪行為人，則應對各共
    同正犯諭知沒收（最高法院107年度台上字第2542號判決意
    旨參照）。
　⒉被告與共犯周原禮所竊如附表所示財物，均未扣案，業經共
    犯周原禮變賣銷贓，此據共犯周原禮於原審中坦認在卷（見
    原審卷第126頁），被告亦於警詢時陳稱其未取得上開財物
    等語（見偵卷第9頁），卷內亦無證據證明被告有分得上開
    財物，應認上開財物於共犯周原禮變賣時顯係由其享有事實
    上支配權，而屬共犯周原禮本案犯罪所得，被告對之應無處
    分權限，亦無事實上之共同處分權限，應予敘明。本件被告
    自承因本案之犯罪所得為2,000元，已如前述，又被告現已
    賠償被害人5,000元，亦如前述，其已給付者，顯然超逾上
    開認定之犯罪所得，鑑於沒收不法所得制度乃基於「任何人
    不得保有犯罪所得」之原則，則被告之犯罪所得實際上已遭
    剝奪，倘再就被告之犯罪所得予以宣告沒收，將有過苛之虞
    ，爰依刑法第38條之2第2項規定，不予宣告沒收。
據上論斷，應依刑事訴訟法第369條第1項前段、第364條、第299
條第1項前段，刑法第28條、第321條第1項第1款、第2款，刑法
施行法第1條之1第1項，判決如主文。
本案經檢察官蕭擁溱提起公訴，檢察官林秀敏到庭執行職務。
中　　華　　民　　國　　110 　年　　9 　　月　　16　　日
                  刑事第三庭    審判長法　官  張惠立
                                      法　官  廖怡貞
                                      法　官  張江澤
以上正本證明與原本無異。
不得上訴。
                                      書記官  于  誠  
中　　華　　民　　國　　110 　年　　9 　　月　　17　　日
 
附錄：本案論罪科刑法條全文
中華民國刑法第321條
犯前條第1項、第2項之罪而有下列情形之一者，處6月以上5年以
下有期徒刑，得併科50萬元以下罰金：
一、侵入住宅或有人居住之建築物、船艦或隱匿其內而犯之。
二、毀越門窗、牆垣或其他安全設備而犯之。
三、攜帶兇器而犯之。
四、結夥三人以上而犯之。
五、乘火災、水災或其他災害之際而犯之。
六、在車站、港埠、航空站或其他供水、陸、空公眾運輸之舟、
    車、航空機內而犯之。
前項之未遂犯罰之。
　　　　　　　　
附表：
編號 物品名稱 備註 1 香菸1條 內含10小盒 2 現金約新臺幣2,500元  3 金飾3個 含金項鍊、金鐲子 4 珍珠項鏈  5 紫色水晶項鍊  6 婚戒數個  7 琉璃兔飾品1個  8 玉佩數個  9 電腦滑鼠及零組件  10 工具組